臺灣高等法院花蓮分院民事裁定
111年度聲字第19號
聲  請  人  陳鳴崗  
相  對  人  交通部臺灣鐵路管理局
法定代理人  杜微    
上列聲請人因與相對人間請求拆屋還地等事件(本院111年度上易
字第62號)，聲請訴訟救助，本院裁定如下：
    主  文
聲請駁回。
    理  由
一、聲請意旨略以：伊與相對人間請求拆屋還地等事件，前經臺
    灣花蓮地方法院以110年度訴字第348號判決伊敗訴，因伊現
    在法務部矯正署○○監獄執行中，且經濟困苦，全靠補助日用
    品度日，又罹患高血壓、心律不整、肺腫瘤、膽息肉等慢性
    疾病，積欠國軍805醫院數萬元醫藥費用，有社區幹事代辦
    補助醫藥費可證，無資力支出訴訟費用，請准許訴訟救助等
    語。
二、按當事人無資力支出訴訟費用者，法院應依聲請，以裁定准
    予訴訟救助。但顯無勝訴之望者，不在此限；法院認定前項
    資力時，應斟酌當事人及其共同生活親屬基本生活之需要，
    民事訴訟法(下稱民訴法)第107條第1、2項分別定有明文。
    所謂「無資力」，係指窘於生活，且缺乏經濟信用者而言(
    最高法院105年度臺聲字第1187號裁定參照)。又當事人有無
    資力支出訴訟費用，應以其聲請時之經濟狀況及信用技能作
    為衡量基準，至於當事人之資力是否足以支付訴訟費用，尤
    須與當事人應支付之訴訟費用金額相互衡酌以定之(最高法
    院108年度臺抗字第508號裁定參照)。次按無資力支出訴訟
    費用之事由，應釋明之；釋明事實上之主張者，得用可使法
    院信其主張為真實之一切證據。但依證據之性質不能即時調
    查者，不在此限；民訴法第109條第2項、第284條亦分別定
    有明文。又法院調查聲請人是否無資力支出訴訟費用，專就
    聲請人提出之證據為之，如聲請人並未提出證據，或依其提
    出之證據，未能信其無資力支出訴訟費用之主張為真實，即
    應將其聲請駁回，並無依職權調查或定期命補正之必要(最
    高法院110年度臺抗字第1138號、110年度臺聲字第2119號裁
    定參照)。
三、經查：聲請人不服臺灣花蓮地方法院110年度訴字第348號判
    決，提起上訴，雖以其在監執行，罹患上揭疾病，無資力支
    出訴訟費用為由，聲請訴訟救助，惟其就有何窘於生活、缺
    乏經濟信用，無籌措款項支出訴訟費用之信用技能等項，並
    未提出能即時調查之證據資料以為釋明，依前揭說明，聲請
    人之聲請，於法未合，不應准許。
四、據上論結，本件聲請為無理由，爰裁定如主文所示。　　
中　　華　　民　　國　　111 　年　　10　　月　　20　　日
                  民事庭審判長法  官  林信旭  
                              法  官  廖曉萍
                              法  官  顏維助
以上正本係照原本作成。
本件不得抗告。
中　　華　　民　　國　　111 　年　　10　　月　　20　　日
                              書記官  秦巧穎